臺灣屏東地方法院刑事判決
111年度交簡上字第11號
上  訴  人  臺灣屏東地方檢察署檢察官
被      告  潘金和



上列上訴人因被告過失傷害案件，不服本院中華民國111年1月27
日111年度交簡字第119號第一審刑事簡易判決（起訴案號：110
年度調偵字第289號），提起上訴，本院管轄之第二審合議庭判
決如下：
    主      文
上訴駁回。
潘金和緩刑肆年，並應於緩刑期間內，依附表所示內容，向藍曉
敏支付損害賠償。
    事實及理由
一、第二審判決書，得引用第一審判決書所記載之事實、證據及
    理由，對案情重要事項第一審未予論述，或於第二審提出有
    利於被告之證據或辯解不予採納者，應補充記載其理由。刑
    事訴訟法第373條定有明文。又對於簡易判決有不服者，得
    上訴於管轄之第二審地方法院合議庭，並準用第三編第一章
    及第二章除第361條以外之規定，觀之刑事訴訟法第455條之
    1第1 項、第3 項亦明。
二、上訴得對於判決之一部為之。對於判決之一部上訴者，其有
    關係之部分，視為亦已上訴。但有關係之部分為無罪、免訴
    或不受理者，不在此限。上訴得明示僅就判決之刑、沒收或
    保安處分一部為之。刑事訴訟法第348條定有明文。經查，
    本案檢察官因告訴人藍曉敏之請求於民國111年3月1日提起
    上訴，於同年月28日繫屬本院等情，有臺灣屏東地方檢察署
    111年3月1日屏檢介雲111請上14字第1119007838號函暨隨函
    檢送之該署檢察官上訴書、告訴人刑事聲請上訴狀、本院11
    1年3月25日屏院惠刑光111交簡119字第1110005216號函上之
    本院收文戳章在卷可憑。觀之檢察官上訴書，僅記載對原判
    決量刑不服之意旨，檢察官於111年5月30日審理程序時亦陳
    稱：原審量處之刑度太輕，僅就刑度表示不服等語，明示僅
    就原審判決之刑上訴，依刑事訴訟法第348條第3項規定，本
    案上訴範圍即本院審理範圍，限於原審判決關於刑之部分，
    至於原審判決其他部分，均未經上訴，自不在本院審查範圍
    內，合先敘明。
三、原審以被告潘金和係犯道路交通管理處罰條例第86條第1項
    、刑法第284條前段之汽車駕駛人，無駕駛執照駕車，因過
    失傷害人罪，並按道路交通管理處罰條例第86條第1項規定
    ，加重其刑，且因被告係對於未發覺之罪自首而接受裁判，
    依刑法第62條前段規定，減輕其刑，復就量刑部分說明：⑴
    被告無照駕駛汽車上路，更應謹慎注意遵守交通規則，以維
    護其他參與道路交通者之安全，竟因前開疏失，致與告訴人
    發生本案事故，使告訴人受有前揭傷勢，所為實有不該；⑵
    被告犯後坦承犯行之犯後態度；⑶被告之前案素行、本案過
    失程度與告訴人所受傷勢；⑷被告之家庭、生活、經濟與工
    作狀況等一切情狀，判處被告有期徒刑3月，並諭知以新臺
    幣（下同）1,000元折算1日之易科罰金折算標準。經核原審
    量刑業以行為人之責任為基礎，審酌刑法第57條各款所列情
    形，為科刑輕重標準之綜合考量，堪認允洽，應予維持，除
    補充後述關於上訴論斷之理由，均引用如附件所示本院第一
    審刑事簡易判決書記載之事實、證據及理由。
四、上訴論斷之理由
  ㈠檢察官上訴意旨略以：茲據告訴人具狀請求檢察官上訴，表
    示被告無照駕駛造成告訴人受傷，應依道路交通管理處罰條
    例第86條第1項規定、刑法第284條前段之無駕駛執照駕車，
    因過失致人受傷罪，加重其刑。其次，告訴人受有起訴書所
    載傷勢，惟被告自本案109年6月10日發生迄今，仍未與告訴
    人和解，原審量刑過輕，請求上訴。經核認告訴人請求上訴
    有理由，爰提起上訴，請求將原審判決撤銷，更為適當合法
    之判決等語。
  ㈡量刑係法院就繫屬個案犯罪之整體評價，為事實審法院得依
    職權自由裁量之事項。量刑判斷當否之準據，應就判決之整
    體觀察為綜合考量，不可摭拾其中片段，遽予評斷。即就個
    案量刑審酌之情狀為整體綜合之觀察，苟係以行為人之責任
    為基礎，並已斟酌刑法第57條各款所列情狀，基於刑罰目的
    性之考量、刑事政策之取向，以及行為人刑罰感應力之衡量
    等因素為之觀察，倘其刑之量定並未逾越公平正義之精神，
    客觀上亦不生量刑畸重之裁量權濫用，自不得任意指摘為違
    法。又在同一犯罪事實與情節，如別無其他加重或減輕之原
    因，下級審法院量定之刑，亦無過重或失輕之不當情形，則
    上級審法院對下級審法院之職權行使，原則上應予尊重（最
    高法院85年度台上字第2446號判決、106 年度台上字第1930
    號判決意旨參照）。
  ㈢檢察官上訴意旨所指被告無照駕駛，迄未與告訴人和解，認
    原審量刑過輕等語。然查，上訴意旨所指被告無照駕駛部分
    ，業經原審考量「被告無照駕駛汽車上路，更應謹慎注意遵
    守交通規則，以維護其他參與道路交通者之安全，竟因前開
    疏失，致與告訴人發生本案事故，使告訴人受有前揭傷勢，
    所為實有不該」等情形，據為量刑審酌依據，並於判決理由
    中說明甚詳，檢察官並未另行提出原審未及審酌而不利被告
    之量刑事由，就原審業已審酌事項，逕謂原審量刑過輕，即
    非有理。次查，被告與告訴人已於本院審理時成立和解，被
    告並已先給付4萬元之和解金額給告訴人等情，有本院和解
    筆錄、審判筆錄附卷可考，上訴意旨以被告未與告訴人和解
    一事，指摘原審量刑過輕，失其依據，亦非有理。
  ㈣原審雖未及審酌被告與告訴人於原審判決後成立和解一事，
    且將被告未與告訴人達成和解之事列入量刑審酌事由，惟考
    量被告與告訴人和解與否，並非法定刑之加減事由，雖可為
    資為量刑參考，然非量刑唯一依據，就此和解事由與原審量
    刑所據前揭理由為整體綜合觀察，尚難認原審就本案犯罪事
    實與情節量處之刑，有何明顯過重或失輕之不當。
  ㈤綜上，原審量刑並無違法或有何偏輕、偏重之不當，應予維
    持。檢察官循告訴人之請求，提起本案上訴所指各節，並無
    可採，其上訴應予駁回。
五、被告前因故意犯罪受有期徒刑以上刑之宣告，執行完畢後5 
    年以內未曾因故意犯罪受有期徒刑以上刑之宣告，有臺灣高
    等法院被告前案紀錄表1份在卷可按，本院考量被告因一時
    疏忽，致罹刑典，且犯罪後知所為非是，始終坦承犯行，勇
    於面對，顯見被告尚知自省，復酌以被告業與告訴人和解，
    並已給付4萬元之和解金額等情，業如前述，未逃避其應負
    之責任，又衡本案屬偶然之過失犯罪，被告再犯之機率不高
    ，堪認被告歷此偵、審經過及科刑教訓，應能知所警惕，本
    院因認其所受刑之宣告以暫不執行為適當，爰依刑法第74條
    第1項第2款之規定，併宣告緩刑4 年，以勵自新，又為督促
    被告確實履行其與告訴人和解內容，並兼顧告訴人權益，茲
    斟酌被告與告訴人和解意旨及和解金額給付情形，併依刑法
    第74條第2 項第3 款規定，命被告應於緩刑期內，依附表所
    示內容，向告訴人支付損害賠償。前揭命被告支付告訴人之
    損害賠償，倘被告不履行，且情節重大，足認原宣告之緩刑
    難收其預期效果，而有執行刑罰之必要者，依刑法第75條之
    1第1項第4款規定，得撤銷其緩刑宣告，併此敘明。
據上論斷，應依刑事訴訟法第455條之1第1項、第3項、第368條
、第373條，刑法第74條第1項第2款、第2項第3款，判決如主文
。
本案經檢察官葉幸眞提起公訴，檢察官楊婉莉提起上訴，檢察官
廖維中到庭執行職務。
中　　華　　民　　國　　111 　年　　7 　　月　　11　　日

                  刑事第四庭   審判長法  官 黃柏霖

　　　　　　　　　　　　　　　　　　 法  官 李宛臻
　　　　　　　　　　　　　　　　　　
　　　　　　　　　　　　　　　　　   法  官 錢毓華　　　　　　
以上正本證明與原本無異。
不得上訴。
中　　華　　民　　國　　111 　年　　7 　　月　　11　　日
                                     書記官 黃振法
附錄本案論罪科刑法條：道路交通管理處罰條例第86條第1項，
刑法第284條前段。
道路交通管理處罰條例第86條第1項
汽車駕駛人，無駕駛執照駕車、酒醉駕車、吸食毒品或迷幻藥駕
車、行駛人行道或行經行人穿越道不依規定讓行人優先通行，因
而致人受傷或死亡，依法應負刑事責任者，加重其刑至二分之一
。
中華民國刑法第284條
因過失傷害人者，處一年以下有期徒刑、拘役或十萬元以下罰金
；致重傷者，處三年以下有期徒刑、拘役或三十萬元以下罰金。
附件：臺灣屏東地方法院刑事簡易判決111年度交簡字第119號1
      份。
附表：
潘金和應給付藍曉敏新臺幣（下同）20萬元。 給付方式： ⑴潘金和業於民國111年6月6日本院審理期日當庭給付4萬元，由藍曉敏親自收受。 ⑵潘金和應於111年7月6日前匯款1萬4,000元至藍曉敏指定之帳戶（帳戶詳如本院111年度交簡上字第11號卷內本院附帶民事訴訟和解筆錄附件所載）。 ⑶扣除前揭⑴及⑵之金額，其餘14萬6,000元，潘金和應自111年8月6日起按月於每月6日以前，匯款4,000元至前揭帳戶，至清償完畢，最末期未滿4,000元，依實際剩餘金額匯款至前揭帳戶。 
––––––––––––––––––––––––––––
【附件】
臺灣屏東地方法院刑事簡易判決　　　　111年度交簡字第119號
公　訴　人　臺灣屏東地方檢察署檢察官
被　　　告　潘金和

上列被告因過失傷害案件，經檢察官提起公訴（110 年度調偵字
第289 號），因被告於準備程序中自白犯罪，本院認宜以簡易判
決處刑（本院原案號：110 年度交易字第143 號），爰不依通常
程序，逕以簡易判決處刑如下：
    主      文
潘金和犯無駕駛執照駕車，因而過失致人受傷罪，處有期徒刑參
月，如易科罰金，以新臺幣壹仟元折算壹日。
    事實及理由
一、潘金和未考領小型車普通駕駛執照，於民國109 年6 月10日
    9 時30分許，駕駛車牌號碼00-0000 號自用小客車（下稱A
    車），沿屏東縣內埔鄉新生路627 巷由西向東方向行駛，行
    經該巷與新生路路口時，本應注意汽車行駛至交岔路口，右
    轉彎時，應距交岔路口30公尺前顯示方向燈，駛至路口後再
    行右轉，且轉彎車應讓直行車先行，而依當時天候晴、日間
    自然光線、柏油路面乾燥無缺陷、無障礙物且視距良好，並
    無不能注意之情事，竟疏於注意上情，即轉彎未打方向燈，
    且未讓直行車先行，貿然右轉，適林泓佑駕駛車牌號碼0000
    -00 （起訴書誤載為3213-GQ ，應予更正）號自用小貨車（
    下稱B 車），沿新生路由南往北方向行駛至前開交岔路口，
    見狀閃避不及，潘金和所駕駛之A 車左前車頭遂撞擊林泓佑
    所駕駛之B 車左側車身，林泓佑因而受有頭部挫傷之傷害（
    潘金和所涉過失傷害部分，未據告訴）；復有藍曉敏騎乘車
    牌號碼000-000 號普通重型機車（下稱C 車），沿新生路由
    北往南方向行駛至前開交岔路口，見狀避煞不及，藍曉敏所
    騎乘之C 車乃追撞潘金和所駕駛之A 車，藍曉敏人車倒地，
    因而受有頭部擦挫傷合併輕微腦震盪與枕部血腫、臉部擦挫
    傷合併下唇撕裂傷（長約3 公分）、頸部扭拉傷、右前臂鈍
    挫傷合併右遠端橈骨閉鎖性骨折、右膝部擦挫傷等傷害。潘
    金和則於肇事後停留現場，於偵查機關尚不知係何人肇事時
    ，向到場處理之員警坦認肇事而自首，嗣並接受裁判。案經
    藍曉敏訴由屏東縣政府警察局內埔分局報告臺灣屏東地方檢
    察署檢察官偵查起訴。
二、上開事實，業經被告潘金和於本院準備程序時坦承不諱，核
    與證人即告訴人藍曉敏於警詢及偵訊時之證述大致相符；並
    有警製偵查報告、屏基醫療財團法人屏東基督教醫院診斷證
    明書、高雄榮民總醫院屏東分院診斷證明書、道路交通事故
    現場圖、道路交通事故調查表（一）、（二）、公路監理電
    子閘門證號查詢汽機車駕駛人結果、公路監理電子閘門車號
    查詢汽機車車籍結果、道路交通事故當事人登記聯單、屏東
    縣政府警察局舉發違反道路交通管理事件通知單、道路交通
    事故照片、監視器錄影畫面翻拍照片、道路交通事故肇事人
    自首情形紀錄表等件存卷足憑。
二、按車輛行駛至交岔路口，右轉彎時，應距交岔路口30公尺前
    顯示方向燈，駛至路口後再行右轉；轉彎車應讓直行車先行
    ，道路交通安全規則第102 條第1 項第4 款前段、第7 款分
    別定有明文。被告雖係未考領小型車普通駕駛執照之人，此
    有上開公路監理電子閘門證號查詢汽機車駕駛人結果存卷可
    參，惟前開規定係具一般社會生活經驗之汽車駕駛人所應認
    知、遵守者，而被告既為具通常智識程度及相當生活經驗之
    成年人，又駕駛上開汽車行駛於道路，是其對於上開注意義
    務自難諉為不知，即應確實遵守，以維交通安全。而依當時
    天候晴、日間自然光線、柏油路面乾燥無缺陷、無障礙物且
    視距良好等情，有前引道路交通事故調查報告表（一）在卷
    可查，並無不能注意之情事，其竟疏未注意前揭規定而貿然
    右轉，致使其無法及時採取煞避措施而肇事，是被告有過失
    甚明，本案經交通部公路總局高雄區監理所屏澎區車輛行車
    事故鑑定會鑑定後，亦同此認定，此有109 年12月31日高監
    鑑字第1090277083號函暨所附交通部公路總局高雄區監理所
    屏澎區車輛行車事故鑑定會屏澎區0000000 案鑑定意見書，
    附卷可參。足見被告上開過失行為造成告訴人受傷，其行為
    與該結果間客觀上有相當因果關係之情，亦堪認定。從而，
    本案事證明確，被告上開過失傷害犯行，堪以認定，應予依
    法論科。
三、論罪科刑
  ㈠按刑法總則之加重，係概括性之規定，所有罪名均一體適用
    ；刑法分則之加重，係就犯罪類型變更之個別犯罪行為予以
    加重，成為另一獨立之罪名。道路交通管理處罰條例第86條
    第1 項關於汽車駕駛人無駕駛執照駕車、酒醉駕車、吸食毒
    品或迷幻藥駕車、行駛人行道或行經行人穿越道不依規定讓
    行人優先通行，因而致人受傷或死亡，依法應負刑事責任者
    ，加重其刑至2 分之1 之規定，係就刑法第276 條第1 項之
    過失致人於死罪、同條第2 項之業務過失致人於死罪、同法
    第284 條第1 項之過失傷害罪（及致重傷）罪、同條第2 項
    之業務過失傷害罪（及致重傷）罪之基本犯罪類型，對於加
    害人為汽車駕駛人，於從事駕駛汽車之特定行為時，因無照
    駕駛致人受傷之特殊行為要件予以加重處罰，已就上述刑法
    第276 條第1 、2 項、同法第284 條第1 、2 項各罪犯罪類
    型變更之個別犯罪行為予以加重，而成另一獨立之罪名，自
    屬刑法分則加重之性質（最高法院99年度台非字第198 號判
    決意旨參照）。經查：被告於本案車禍發生時無小型車普通
    駕駛執照，有前開公路監理電子閘門證號查詢機車駕駛人結
    果在卷可查。是被告無駕駛執照卻駕車上路，因而造成告訴
    人受有上開傷害結果，是核被告所為，係犯道路交通管理處
    罰條例第86條第1 項、刑法第284 條前段之無駕駛執照駕車
    ，因而過失致人受傷罪。起訴書未論及被告涉犯道路交通管
    理處罰條例第86條第1 項之罪，容有誤會，然業經公訴檢察
    官於本院準備程序時更正起訴法條，使被告行使訴訟防禦權
    ，本院自毋庸再行變更起訴法條，附此敘明。又被告於肇事
    後，在未被有偵查犯罪職權之公務員發覺前，主動在現場向
    處理道路交通事故之員警坦承為肇事人，並願接受裁判，有
    上開道路交通事故肇事人自首情形紀錄表附卷可考，堪認符
    合自首之要件，爰依刑法第62條前段規定減輕其刑。
  ㈡爰審酌被告無照駕駛汽車上路，更應謹慎注意遵守交通規則
    ，以維護其他參與道路交通者之安全，竟因前開疏失，致與
    告訴人發生本案事故，使告訴人受有前揭傷勢，所為實有不
    該；再酌被告犯後坦承犯行，然至今因雙方金額差距，而未
    能與告訴人達成和解之犯後態度；兼衡其前案素行（見卷附
    臺灣高等法院被告前案紀錄表）、本案過失程度與告訴人所
    受傷勢等情；兼衡其家庭、生活、經濟與工作狀況（見警詢
    筆錄受詢問人年籍資料欄）等一切情狀，就其所犯量處如主
    文所示之刑，並諭知易科罰金之折算標準。
四、依刑事訴訟法第449 條第2 項、第3 項、第454 條第1 項，
    道路交通管理處罰條例第86條第1 項，刑法第284 條前段、
    第62條前段、第41條第1 項前段，刑法施行法第1 條之1 第
    1 項，逕以簡易判決處刑如主文。
五、如不服本判決，得於判決書送達之日起20日內，以書狀敘述
    理由（須附繕本），向本庭提出上訴。
六、本案經檢察官葉幸眞提起公訴，檢察官楊婉莉到庭執行職務
    。
中　　華　　民　　國　111 　　年　　1 　　月　　27　　日
                  刑事第五庭    法  官  江永楨
以上正本證明與原本無異。
如不服本件判決，得於判決書送達之日起20日內，以書狀敍述理
由(須附繕本)，向本庭提出上訴。
中　　華　　民　　國　111 　　年　　1 　　月　　27　　日
                                書記官  洪韻雯
附錄本判決論罪科刑法條：
中華民國刑法第284條
因過失傷害人者，處1年以下有期徒刑、拘役或10萬元以下罰金
；致重傷者，處3年以下有期徒刑、拘役或30萬元以下罰金。
道路交通管理處罰條例第86條第1項
汽車駕駛人，無駕駛執照駕車、酒醉駕車、吸食毒品或迷幻藥駕
車、行駛人行道或行經行人穿越道不依規定讓行人優先通行，因
而致人受傷或死亡，依法應負刑事責任者，加重其刑至二分之一
。